【裁判字號】    98,消債更,24
【裁判日期】    980824
【裁判案由】    更生
【裁判全文】
臺灣桃園地方法院民事裁定            98年度消債更字第24號
聲  請  人
即債務人    甲○○○
                        9號
                        之3
上列當事人因消費者債務清理事件聲請更生，本院裁定如下：
    主  文
債務人甲○○○自中華民國九十八年八月二十七日十八時起開始
更生程序。
命司法事務官進行本件更生程序。
    理    由
一、按法院開始更生程序之裁定，應載明其年、月、日、時，並
    即時發生效力。次按法院裁定開始更生或清算程序後，得命
    司法事務官，進行更生或清算程序，必要時，得選任律師、
    會計師或其他適當之自然人或法人一人為監督人或管理人。
    消費者債務清理條例第45條第1 項、第16條第1 項分別定有
    明文。
二、本件聲請意旨略以：聲請人有房屋、土地各2 筆、汽車1 台
    ，積欠債務包括中國信託銀行之有擔保債務即房屋貸款約新
    台幣（下同）107 萬元；及無擔保債務有渣打銀行等共約13
    9 萬元。聲請人前曾於民國97年11月間與最大債權銀行中國
    信託銀行進行協商，然因中國信託銀行要求聲請人每月還款
    2 萬元，依聲請人之收入及支出無法負擔，故而協商不成立
    。聲請人前於上和纖維股份有限公司任職，每月薪資約
    33,000 元 ，於97年12月5 日因公司經營不善而非自願性離
    職，復於97年12月31日起於汎采國際養生館擔任清潔工作，
    每月薪資約20,000元，嗣於98年4 月1 日轉至常富昇企業有
    限公司擔任會計迄今，每月薪資約25,000元。聲請人每月除
    支付房屋貸款外，又需支付個人生活費用及扶養3 名子女及
    母親，扣除上開支出，無法清償債務。又聲請人無擔保或無
    優先權之債務總額未逾1,200 萬元，復未經法院裁定開始清
    算程序或宣告破產，爰聲請更生等語。
三、經查：
  (一)聲請人積欠債務包括中國信託銀行之有擔保債務即房屋貸款
    1,078,102 元；及無擔保債務有渣打銀行等共1,390,120 元
    等情，業據聲請人提出財團法人金融聯合徵信中心當事人查
    詢個人資料（信用報告）回覆書在卷可稽（卷第155-158 頁
    ），並經本院函詢中國信託銀行房屋貸款餘額回覆在卷（卷
    第173 頁），足堪認定。又聲請人名下有房屋、土地各2 筆
    ，包括：坐落於桃園縣大園鄉○○○段830-地號土地應有部
    分十萬分之202 及以該土地為基地之同段1559建號建物應有
    部分全部、同段1478建號建物應有部分325 分之1 ，及同段
    860-26地號土地應有部分325 之1 ，聲請人另有汽車1 輛（
    廠牌福特六和，90年2 月出廠，汽缸容量1598C.C.）、華邦
    電子股份有限公司股票3,000 股、太電股票1,150 股等情，
    有聲請人提出之財政部台灣省北區國稅局財產歸屬資料清單
    及台灣集中保管結算所股份有限公司函文（卷第42至43、18
    7 至188 頁）在卷可稽，均堪認定。
  (二)聲請人自90年間起於上和纖維股份有限公司任職，每月薪資
    約33,000 元，於97年12月5 日因非自願性離職，復於97年1
    2 月31日起於汎采國際養生館擔任清潔工作，每月薪資約20
    ,000 元 ，嗣於98年4 月1 日轉至常富昇企業有限公司擔任
    會計迄今，每月薪資約25,000元等情，業據聲請人提出第一
    銀行活期儲蓄存款存摺明細、上和纖維股份有限公司薪資條
    、勞工保險被投保人投保資料表、離職證明書、在職證明及
    薪資單（卷第20至24、26- 至37、43、47、、51、184 至18
    6 頁）為證。又聲請人育有3 名子女，出生日期分別為78年
    3 月25日、80年8 月17日、87年9 月6 日，有戶籍謄本在卷
    可稽（卷53至55頁），而經核算聲請人於本件與最大債權銀
    行中國信託銀行聲請協商時，本人每月生活必要費用及子女
    、母親扶養費部分，本院認均應以行政院主計處公告之97年
    度台灣省平均每人每月生活之最低生活費9,829 元為計，故
    聲請人個人之生活必要費用為9,829 元、子女3 人之扶養費
    部分應由其配偶葉雲政分擔3 分之2 而聲請人負擔3 分之1
    （考量聲請人配偶葉雲政於96年間每月平均收入約53,663元
    及名下財產共有34筆，經濟狀況頗佳，故子女扶養費用應由
    其配偶分擔較高比例）即應分擔9,829 元，合計每月需支出
    金額為19,658元。至聲請人又聲稱要扶養母親歐陽方燕雪云
    云，惟稽之聲請人提出歐陽方燕雪之財政部台灣省北區國稅
    局96年度綜合所得稅各類所得資料清單顯示其於96年度仍有
    合作金庫商業銀行給付2,074 元之利息所得，顯示其有相當
    之存款，且名下亦有股票，核其經濟狀況尚無不能維持生活
    之情，況據聲請人所述聲請人另有兄弟姊妹3 名，則於聲請
    人已陷於債臺高築、自顧不暇之情況下，自當由其他3 名扶
    養義務人負扶養義務，況聲請人亦未提出實際上任何有扶養
    其母歐陽方燕雪費用支出，即難認聲請人此部分所述為真。
  (三)又聲請人前於97年11月間向最大債權銀行中國信託銀行股份
    有限公司申請協商，中國信託銀行當時所提出之還款條件為
    債務分86期，年息2 ％，每月繳付金額為20,000元，則衡諸
    前述聲請人於97年11月間每月收入33,000元，扣除每月支出
    19,658元，已難負擔上開還款方案，復衡量聲請人名下之房
    地價值（前向中國信託銀行貸款142 萬元，現仍積欠1,078,
    102 元）、汽車1 台價值及股票2 筆及目前收入狀況與上開
    債務總數，本件聲請人應有不能清償債務之事實。此外，本
    件又查無聲請人有消費者債務清理條例第6 條第3 項、第8
    條或第46條各款所定駁回更生聲請之事由存在，則其聲請更
    生，應屬有據，並依首揭規定命司法事務官進行本件更生程
    序，爰裁定如主文。
中    華    民    國    98    年    8    月    24     日
                      民事第一庭    法  官  陳雪玉
本件不得抗告。
上列正本證明與原本無異。
中    華    民    國    98    年    8     月    26    日
                                    書記官  吳瓊英
備註：依消費者債務清理條例第61條、第65條之規定：若債務人
      提出之更生方案未經債權人會議同意可決、亦未經法院裁
      定認可者，應開始「清算程序」。屆時債務人所有之全部
      財產均將「拍賣變價」分配予債權人；且法院得依利害關
      係人之聲請或依職權限制債務人之生活；債務人公私法上
      之資格或權利將受限，不得從事擔任某些職務或某些特定
      業務之從業人員、不得經營某些特定營業或為某些特定交
      易行為、或會喪失某些特定資格；而若查明債務人有消費
      者債務清理條例第133條、第134條各款所規定之情事（例
      如經查明債務人有因浪費、賭博或其他投機行為，致財產
      顯然減少、負擔過重債務；或普通債權人之分配額低於債
      務人聲請前二年可處分所得扣除自己及依法應受其扶養者
      所必要生活費用之數額），本院將為「不免責」之裁定，
      故請慎提更生方案。


司法院資訊處製作；財團法人民間司法改革基金會備份。
